【裁判字號】    89,交上易,1236
【裁判日期】    890817
【裁判案由】    過失傷害
【裁判全文】
臺灣高等法院臺南分院刑事判決          八十九年度交上易字第一二三六號 Ｃ
      上  訴  人
      即  被  告  丙  ○  ○
      選任辯護人  丁  萬  福
右上訴人因過失傷害案件，不服臺灣雲林地方法院八十八年度交易字第三三五號中華
民國八十九年五月二十四日第一審判決（起訴案號：臺灣雲林地方法院檢察署八十八
年度偵字第五八一九、五九九六號），提起上訴，本院判決如左：
      主      文
原判決撤銷。
丙○○從事業務之人，因業務上之過失傷害人致重傷，處有期徒刑陸月，如易科罰金
以參百元折算一日。
      事      實
一、丙○○平日從事茶葉工作，因耕作、施肥、採收、及運搬農具之需，由其駕駛小
    貨車從事運送，駕駛小貨車為其附隨之業務，為從事業務之人。民國八十八年五
    月二十九日十八時二十八分許，丙○○駕駛車號ＲＬ－九號自用小貨車，
    沿台十七線梧往成龍由南往北方向行駛，行經雲林縣口湖鄉○○村○○路臺十
    七線公路一一四．六公里處時，駕駛人原應注意駕車行經劃有禁止超車線之路段
    ，不得迴車；汽車迴車前，應暫停並顯示左轉燈光或手勢，看清無來往車輛，始
    得迴轉，且依當時晴天、傍晚有暮光、路面乾燥、無缺陷、無障礙物、及視距良
    好等客觀環境判斷，亦無不能注意之情事。詎丙○○竟疏未注意上揭規定，於駕
    車行經該劃有禁止超車線之路段，將車頭逾越雙黃線暫停準備迴轉，適有同向行
    駛在後之乙○○騎乘車號ＬＳＱ－一八七號機車，未行駛在慢車道上，且跨越雙
    黃線欲超車，致撞及丙○○之汽車左後視鏡，因而人車倒地，受有右腦外傷性出
    血等傷害，導致對週遭事物理解力退化、整體生活能力退化、無法工作，診斷為
    癡呆症，無法回復之重傷害程度。嗣丙○○肇事後，急呼救護車將傷者乙○○送
    醫，並自動向處理之員警自首。
二、案經乙○○配偶甲○○訴由雲林縣警察局北港分局報請臺灣雲林地方法院檢察署
    檢察官偵查起訴。
      理      由
一、訊據上訴人即被告丙○○對於右揭事實坦承不諱，並有道路交通事故調查報告表
    、診斷證明書、現場照片等資料附卷可稽。按駕駛人駕車原應注意於劃有禁止超
    車線之路段，不得迴車，道路交通安全規則第一百零六條第二款定有明文。本件
    被告駕車自應注意上揭規定，小心駕駛謹慎為之，且依當時晴天、傍晚有暮光、
    路面乾燥、無缺陷、無障礙物、及視距良好等客觀環境判斷，亦無不能注意之情
    事，詎丙○○竟疏未注意上揭規定，駕車行經該劃有禁止超車線之路段，將車頭
    逾越雙黃線停車準備迴車而暫停致肇事，其行為顯有過失。而被害人乙○○受有
    右腦外傷性出血等傷害，導致對週遭事物理解力退化、整體生活能力退化、無法
    工作，診斷為癡呆症，復原之可能性極低，智能已退化至三至五歲程度，難以維
    持生活等情，復經原審向財團法人長庚紀念醫院高雄分院查明屬實，有該醫院八
    十九年四月十九日八九長庚院高字第Ｏ九九二號函可稽，堪信其已達「身體重大
    不治傷害」之重傷害程度。被告上揭過失行為與被害人乙○○之傷害結果間，有
    相當因果關係。事證明確，被告犯行堪予認定。
二、按被告丙○○平日從事茶葉工作，因耕作、施肥、採收、及運搬農具之需，由其
    駕駛小貨車從事運送，為其所自承，則駕駛小貨車為其附隨之業務，核被告所為
    係犯刑法第二百八十四條第二項後段之業務過失傷害人致重傷罪。被告對於未發
    覺之罪，自首而受裁判，已經證人即現場處理之員警曾既塘於原審證述屬實，應
    依刑法第六十二條前段之規定，減輕其刑。
三、原審予以論罪科刑固非無見，惟查依卷附道路交通事故調查報告表已載明被告行
    車至肇事地剎停於車道上等待迴車，被害人乙○○自後擦撞小貨車左後視鏡致肇
    事，足見被告所駕汽車係在停止狀態，而從肇事現場相片及事故現場圖觀之，被
    告之小貨車玻璃碎片，分佈於對向車道接近雙黃線附近，被害人之機車刮地痕則
    向左前方斜向對向車道，顯見被害人並未遵行於慢車道，而係違規自被告小貨車
    之左側超車，原審認係小貨車迴駛中發生碰撞，與卷內資料不符，尚非可採。本
    件車禍雙方均與有過失，而被害人違規超車且未遵行於慢車道致肇車禍，應負較
    大過失責任。被告上訴意旨指摘原判決認其迴車中致肇事不當，非無理由，自應
    將原判決撤銷改判。爰審酌被告尚無不良前科，有本院被告全國前案紀錄表可稽
    ，及其犯罪動機、目的、知識程度、犯罪所生之危害，迄未賠償被害人損害，及
    參酌被害人與有過失且過失程度較重等一切情狀，量處如主文第二項所示之刑，
    並諭知易科罰金折算標。
四、被告丙○○另於審理期日聲請將肇事責任送鑑定部分，因依卷附道路交通事故調
    查報告表所載、事故現場圖及肇事現場相片觀之，足見其雙方均有過失，且被害
    人過失程度較大，已如上述，是被告聲請鑑定部分，本院認無必要，併予敘明。
據上論斷，應依刑事訴訟法第三百六十九條第一項前段、第三百六十四條、第二百九
十九條第一項前段，刑法第二百八十四條第二項後段、第六十二條前段、第四十一條
，罰金罰鍰提高標準條例第一條前段第二條，判決如主文。
本件經檢察官劉榮堂到庭執行職務。
中    華    民    國      八十九      年      八      月      十七      日
                                  臺灣高等法院臺南分院刑事第二庭
                                      審判長法官  游    明    仁
                                            法官  陳    清    溪
                                            法官  蘇    重    信
右正本證明與原本無異。
不得上訴。
                                      法院書記官  李    珍    鳳
中    華    民    國      八十九      年      八      月     十八       日
附錄本判決論罪科：
刑法第二百八十四條第二項後段：從事業務之人，因業務上之過失傷害人者，處一年
                              以下有期徒刑、拘役或一千元以下罰金，致重傷者
                              ，處三年下有期徒刑、拘役或二千元以下罰金。


司法院資訊處製作；財團法人民間司法改革基金會備份。
